---
title: "MAEA: Problemas 1,2 y 3"
author: "Alberto Rincón Borreguero"
output:
  html_notebook: default
  html_document:
    df_print: paged
---

```{r setup, include=FALSE}
library(knitr)
opts_chunk$set(dev = 'pdf', fig.align = 'center')
```


## Problema 1

Se clasificó a 177 personas casadas según su estatus de fumador, variable B, con valores de No Fumador, b1, Poco Fumador, b2, (< 6 cigarrillos/día), Fumador Moderado, b3 (≥ 6 y < 15 cigarrillos/día) y Gran Fumador, b4 (≥ 15 cigarrillos/día), y el de su pareja, variable A, con valores No Fumador, a1, Poco Fumador, a2 (< 6 cigarrillos/día), Fumador Moderado, a3 (≥ 6 y < 15 cigarrillos/día) y Gran Fumador, a4 (≥ 15 cigarrillos/día). Los resultados aparecen recogidos en la siguiente tabla:

```{r creacion dataset}
X           <- matrix(c(42,12,18,2,18,22,6,8,4,8,10,12,0,2,6,7), ncol = 4)
colnames(X) <- c("No Fumador","Poco Fumador","Fumador Moderado","Gran Fumador")
rownames(X) <- c("Pareja No fumadora","Pareja Poco Fumadora","Pareja Fumadora Moderada","Pareja Gran Fumadora")
X
```
Test de independencia de caracteres $\chi^2$ con hipótesis nula $h_0: Independecia\ entre\ las\ variables\ B\ y\ A.$

```{r chi square, warning=FALSE}
chi2 = chisq.test(X)
chi2
```
Dado que el p-valor es prácticamente cero, `r sprintf("%.10f",chi2$p.value)`, se rechaza la hipótesis nula de independecia entre ambas variables.

Se procede a realizar un análisis de correspondencias para comprobar si exista alguna relación entre los valores observados de las dos variables.

```{r fig.align='center'}
library(ca)
correspondencias <- ca(X)
plot(correspondencias)
```
El gráfico bi-dimensional obtenido establece que las personas entrevistadas que se declararon No Fumadoras o Poco Fumadoras tienen parejas con el mismo hábito. Por otra parte, cuando el entrevistado se declara como Fumador Moderado o Gran Fumador, su pareja, por lo general, es Gran Fumadora. Se aprecia que la observación de la variable A, Pareja Fumadora Moderada, no tiene una relación estrecha con ninguna observacion de la variable B, siendo Poco Fumador la más alejada de todas.

## Problema 2

```{r carga de datos}
injerto <- read.csv("datos/examen/injerto.txt", sep=" ")
head(injerto)
```
**(a)** Dado que las covariables a considerar en un modelo de regresión deben ser independientes, contrastar mediante un test de Spearman de independencia, si pueden considerarse independientes las covariables rcpage y donage.

```{r Spearman, warning=FALSE}
corr <- cor.test(injerto$rcpage, injerto$donage, method = 'spearman')
corr
```
El test de spearman se interpreta de la siguiente forma: Magnitudes de rho cercanas a 1 indican mayor correlación mientras que los valores cercanos a cero indican una menor correlación.
En este caso, el valor **0.72** indica que las variables rcpage y donage **no son independientes**.

**(b)** Analizar mediante una Regresión Logística qué variables son significativas para predecir la probabilidad p de presentar la enfermedad de Injerto contra Huésped, variable gvhd, de entre las 3 covariables siguientes: index, donage, preg.

```{r}
regression <- glm(gvhd~index+donage+preg, data = injerto, family = binomial(link = "logit"))
regression
```



